臺灣士林地方法院刑事判決　　　　　　 99年度簡上字第187號
上　訴　人　臺灣士林地方法院檢察署檢察官
被　　　告　高朝宗
選任辯護人　吳姿璉　律師
上列上訴人即被告因家庭暴力罪之傷害案件，不服本院於中華民
國99年10月22日所為99年度審簡字第1303號第一審刑事簡易判決
（起訴案號：臺灣士林地方法院檢察署99年度偵字第11241 號）
，提起上訴，本院管轄第二審之合議庭判決如下：
    主  文
上訴駁回。
    事實及理由
一、本案經本院審理結果，認第一審判決被告高朝宗與告訴人許
    惠瑩於案發時為夫妻關係，2 人屬家庭暴力防治法第3 條第
    1 款所定之家庭成員，被告所為係犯刑法第277 條第1 項之
    傷害罪，並量處有期徒刑3 月，並諭知如易科罰金以新臺幣
    （下同）1,000 元折算1 日，其認事、用法及量刑均無不當
    ，應予維持，引用第一審判決書記載之犯罪事實、證據及理
    由（如附件判決書）。
二、檢察官上訴意旨略以：被告高朝宗抓住告訴人許惠瑩雙手將
    告訴人從房間內拖行至走道，強制妨礙告訴人行動，最後經
    客廳將告訴人甩出大門外，被告涉有妨害自由之犯行，又被
    告蓄意傷害，且無悔意，告訴人因被告之行為，再次傷及脊
    椎，恐有癱瘓、開刀之虞，且復建漫長、康復之日遙遙無期
    ，另被告謊稱經濟困難，惡性重大，原審判決顯有未洽等語
    。
三、經查：
  (一)按法院不得就未經起訴之犯罪審判，刑事訴訟法第268 條定
    有明文。經查，本件起訴書之犯罪事實載道：「高朝宗係許
    惠瑩之前夫，許惠瑩於民國98年12月2 日上午11時許，回臺
    北縣淡水鎮○○○路○ 段161 巷11弄2 號高朝宗住處，欲取
    回私人衣物時，發現其放置於臥室內之物品均遭清除，許惠
    瑩隨即起出相機欲拍照存證，並質問高朝宗其物品現於何處
    時，詎高朝宗竟基於傷害人身體之犯意，出手擋下相機，並
    與許惠瑩拉扯，復將許惠瑩推至門外，致許惠瑩受有後腦頭
    皮、雙側手指、肩及手臂多處瘀腫擦傷、第一腰椎壓迫性骨
    折併發椎管窄化之傷害。」並於所犯法條欄載明被告所為係
    犯刑法第277 條第1 項之傷害罪，此有起訴書1 份在卷可憑
    。是以，被告是否另基於妨害自由的故意，如何私行拘禁或
    以非法方法剝奪告訴人的行動自由，亦或以何種強暴、脅迫
    之手段使告訴人行何種義務或妨害告訴人行使何種權利等等
    妨害自由罪的構成要件，起訴書犯罪事實均未載述，佐以所
    犯法條欄復僅論及被告犯傷害罪，而未論及被告另犯刑法第
    302 條之私行拘禁罪或第30 4條之強制罪，可知檢察官並未
    起訴被告涉犯妨害自由罪嫌部分，揆諸前揭規定，本院自不
    得逕予審判。
  (二)公訴人於本院準備程序及審理時表示：起訴書犯罪事實已載
    述「與許惠瑩拉扯，復將許惠瑩推至門外」，此部分含有強
    拉、強推之妨害自由行為，因認被告涉犯妨害自由部分亦在
    起訴範圍內云云。惟按刑法所稱之「傷害」行為，凡可能破
    壞他人身體或健康之任何行為均足當之，其方法、手段並無
    限制，不論直接、間接、作為、不作為，皆無不可。從而基
    於普通傷害犯意，對於他人之身體施以強暴行為，例如推、
    拖、拉、扯、抓、打、踼，造成他人受傷，若未另具妨害自
    由的故意，僅成立普通傷害罪，實施強暴行為過程中，雖致
    他人行動自由受到限制或權利行使( 免於被傷害的權利) 受
    到妨害，乃實施強暴行為所生的當然結果，不另論罪。經查
    ，本件被告基於普通傷害之犯意，未另具妨害自由之故意，
    在房內對告訴人開始著手實施推、拖、拉、扯、抓、踼等強
    暴行為，雖告訴人最終被推至門口外，惟此乃被告實施傷害
    行為伴隨而生的當然結果，不應另論刑法第30 2條或第304
    條之罪。
  (三)按量刑之輕重，係事實審法院得依職權自由裁量之事項，茍
    已斟酌刑法第57條各款所列情狀而未逾越法定刑度，則不得
    遽指為違法；又刑罰之量定屬法院自由裁量之職權行使，但
    仍應審酌刑法第57條所列各款事由及一切情狀，為酌量輕重
    之標準，並非漫無限制，在同一犯罪事實與情節，如別無其
    他加重或減輕之原因，下級法院量定之刑，亦無過重或失輕
    之不當情形，則上級法院對於下級法院之職權行使，原則上
    應予尊重（最高法院72年度台上字第6696號判例、85年度台
    上字第2446號判決意旨參照）。本件被告高朝宗於原審準備
    程序中坦承犯傷害罪，於本院準備程序及審理中亦承認犯傷
    害罪而否認有何妨害自由之故意與犯行，復有原審判決所列
    證據可資佐證，足認被告係犯刑法第277 條第1 項之傷害罪
    。又告訴人因本件被告之傷害行為而受有後腦頭皮瘀腫挫傷
    、背挫傷、兩側手指多處表淺損傷擦傷、肩及雙上臂之多處
    瘀腫擦傷等傷害之事實，有馬偕紀念醫院98年12月3 日乙種
    診斷證明書乙份附卷可稽。告訴人於本件案發前即因車禍、
    跌倒而罹有第一腰椎壓迫性骨折脫位併椎管內神經受壓之傷
    害乙節，業據告訴人於本院100 年1 月6 日審理時陳述明確
    在卷，復有亞東紀念醫院診斷證明書乙份在卷可憑，可知告
    訴人腰椎之傷害，並非本件被告所造成，不能將此納入本件
    量刑的考量因素。原審法院以被告罪證明確，援引刑事訴訟
    法第449 條第2 項、第3 項、第454 條第2 項，刑法第277
    條第1 項、第41條第1項 前段，刑法施行法第1 條之1 第1
    項、第2 項前段之規定，審酌被告前無任何犯罪前科、僅因
    細故即出手傷害告訴人之犯罪動機、目的、告訴人受傷之程
    度、被告犯後坦承犯行、尋求與告訴人和解但因雙方就賠償
    金額未有共識始未達成和解、家中尚有2 名幼子亟待扶養之
    生活狀況、智識程度等一切情狀，量處有期徒刑3 月，並諭
    知如易科罰金以1,000 元折算1 日，其認事用法並無違誤，
    量刑亦屬妥適，上訴人雖以前揭上述意旨提起上訴，並無理
    由，應予駁回。
據上論斷，應依刑事訴訟法第455 條之1 第1 項、第3 項、第36
8 條、第373 條，判決如主文。
本案經檢察官曾勁元到庭執行職務。
中    華    民    國    100     年    1     月    31  日
                  刑事第三庭審判長法  官  李育仁
                                  法  官  徐文瑞
                                  法  官  楊秀枝
以上正本證明與原本無異。
本件不得上訴。
                                  書記官  劉易柔
中    華    民    國    100     年    1     月    31  日